【裁判字號】    90,上易,1959
【裁判日期】    901231
【裁判案由】    賭博
【裁判全文】
臺灣高等法院高雄分院刑事判決                    九十年度上易字第一九七七號
    上  訴  人
    即  被  告  周世敏
                張繼祖
右上訴人因賭博案件，不服臺灣高雄地方法院九十年度易字第二五三二號中華民國九
十年九月二十八日第一審判決（起訴案號：臺灣高雄地方法院檢察署九十年度偵字第
九二三三號），提起上訴，本院判決如左：
      主  文
原判決撤銷。
周世敏、張繼祖共同以賭博為常業，均處有期徒刑參月，如易科罰金，均以參佰元折
算壹日。張繼祖緩刑貳年。
電動賭博機具滿貫大亨參臺、中華五ＰＫ壹臺、三國誌二代貳臺、金銀豹三代壹臺、
金錢豹壹臺、加州飛艇貳人座貳台、超世紀賓果貳台、皇冠迷十三壹台（含ＩＣ板共
壹拾陸塊），賭資新臺幣伍仟玖佰參拾元，均沒收。
      事  實
一周世敏於民國九十年四月一日起，為圖招徠顧客，竟基於常業賭博之犯意，未依電
  子遊戲場業管理條例規定向主管機關高雄市政府申請許可經營電子遊戲場業務，擅
  自在高雄市○○路七四０號之「釣將休閒釣蝦場」內之公眾得出入之場所，設置其
  所有之電動賭博機具滿貫大亨三臺、中華五ＰＫ一臺、三國誌二代二臺、金銀豹三
  代一臺、金錢豹一臺、加州飛艇二人座二台、超世紀賓果二台、皇冠迷十三一台，
  並與張繼祖共同基於上開犯意聯絡，以每月新臺幣（下同）三萬元之代價僱用張繼
  祖為廚師，並兼任開分、洗分及兌換現金之工作，與不特定之人賭博財物，並均恃
  以維生。嗣於同年五月九日下午八時許，適有陳信甫（業經原審法院判決確定）在
  該處賭博，為警當場查獲，並扣得上開電動賭博機具十三台（含ＩＣ板共十六塊）
  ，及陳信甫賭博洗分所得一千元、電動賭博機具內之賭資五千九百三十元。
二案經高雄市政府警察局三民第二分局報請臺灣高雄地方法院檢察署檢察官偵查起訴
  。
      理  由
一右揭被告二人共同經營電動賭博場所之事實，業據被告周世敏於原審及被告張繼祖
  於警訊、偵查及本院審理時坦承不諱，核與同案已判決確定之被告陳信甫證述以前
  開電動賭博機具賭博，並以所贏之分數兌換現金等情相符。而被告周世敏經營該電
  動機具場，未申請營業執照等情，亦據被告於警訊中供述明確，復有高雄市政府警
  察局臨檢紀錄表、高雄市政府警察局行政科專勤組查獲電玩賭博案移送清冊、現場
  圖各一份、照片六幀在卷可憑，並有扣案之賭博性電動玩具滿貫大亨三臺、中華五
  ＰＫ一臺、三國誌二代二臺、金銀豹三代一臺、金錢豹一臺、加州飛艇二人座二台
  、超世紀賓果二台、皇冠迷十三一台、現場所兌換現金一千元及機具內賭資五千九
  百三十元扣案可稽。是以，被告張繼祖於原審辯稱：適周世敏不在，幫忙換錢之事
  ，顯無足採。本件事證已臻明確，被告周世敏、張繼祖二人犯行洵堪認定。
二查被告周世敏擺設電動賭博機具數量達十三臺，且至案發時已經營一月餘，顯係藉
  此為生，而被告張繼祖除受雇擔任廚師之工作外，並為賭客開分、洗分、兌換金錢
  等工作，且賴其薪資為生，足見被告二人均係以此為常業，核被告周世敏、張繼祖
  二人所為，均係犯刑法第二百六十七條之常業賭博罪。又按「本條例所稱電子遊戲
  場業，指設置電子遊戲機供不特定人益智娛樂之營利事業」、「未依本條例規定辦
  理營利事業登記者，不得經營電子遊藝業」，電子遊藝場業管理條例第三條、第十
  五條定有明文。本件被告周世敏為未依前開條例規定辦理營利事業登記者，即行經
  營電子遊藝業之行為，乃違反前開條例第十五條規定，應依同條例第二十二條規定
  處罰。又被告周世敏、張繼祖就上揭常業賭博犯行，有犯意之聯絡及行為之分擔，
  皆為共同正犯。另被告周世敏上開常業賭博犯行與違反電子遊藝場業管理條例第二
  十二條之規定，乃一行為觸犯數罪名，應從較重之常業賭博罪處斷。
三被告周世敏、張繼祖犯罪事證既明，原審予以論罪科刑，固非無見，惟查：電子遊
  戲場業管理條例第一條規定，電子遊戲場業管理條例制定之目的，在於「管理電子
  遊戲場業，並維護社會安寧，善良風俗，公共安全及國民身心健康」，此與商業登
  記法係就商業之登記事項所設之一般規定顯然有別；再者，電子遊戲業管理條例就
  電子遊戲場業之營業區分為普通級與限制級（第五條參照），且其第二章及第三章
  就電子遊戲場業之得陳列之機具（第七條參照）、營業場所（第八條參照）、設立
  地點（第九條參照）、負責人或管理人資格（第十二條參照）、應投保事項（第十
  三條參照）等設有特別規定，因此，如謂有商業登記法第四條第一項之情形，即不
  須辦理登記，無異排除電子遊戲場業之前開相關規定之適用，顯非立法本旨。又「
  小規模營業人營業稅起徵點」之相關規定，係在於規範一般買賣業之營業稅起徵點
  ，與經營電子遊戲場業者應否辦理商業登記並無關聯，自不得執該規定，作為免辦
  商業登記之規定。亦即被告周世敏所擺設之電動機具不論數量多寡，該等電動機具
  既非公告查禁之賭博性電動玩具，本即為【益智娛樂】性電動機具，皆屬所稱之「
  電子遊戲機」，而不論是否為人利用做為賭博器具，（例如樸克牌、麻將並不因供
  做賭具而成為無益智娛樂性之樸克牌、麻將），且因本件被告周世敏持以為賭具，
  乃同時涉犯常業賭博。原審未予詳察，遽認被告周世敏未構成此部分犯行，顯有未
  洽。上訴意旨指摘原判決量刑過重，雖無理由，惟原判決既有上開可議之處，自應
  由本院予以撤銷改判。爰審酌被告周世敏係因貪圖小利始罹典章，而被告張繼祖擔
  任店員，係受雇於他人，犯後均坦承犯行之態度等一切情狀，各量處如主文所示之
  刑，並分別諭知易科罰金之折算標準。另查被告張繼祖未曾受有期徒刑以上刑之宣
  告，有臺灣高等法院被告全國前案紀錄表可稽，且被告經查獲後即離開該釣蝦場，
  至喜喬商行擔任店員，亦有該商行出具之在職證明書可憑。本件被告張繼祖僅受僱
  為釣蝦場廚師，以領取每月三萬元薪資，其犯罪情節尚非重大，經此偵審程序，當
  知警惕，應無再犯之虞，本院認被告之科刑以暫不執行為適當，併宣告緩刑二年，
  以啟自新。至電動賭博機具滿貫大亨三臺、中華五ＰＫ一臺、三國誌二代二臺、金
  銀豹三代一臺、金錢豹一臺、加州飛艇二人座二台、超世紀賓果二台、皇冠迷十三
  一台（含ＩＣ板共十六片），係當場賭博之器具，機具內賭資五千三百九十元，係
  在賭台之財物，均應依刑法第二百六十六條第二項規定宣告沒收。
五被告周世敏經合法傳喚，無正當理由不到庭，不待其陳述，逕行判決。
據上論結，應依刑事訴訟法第三百六十九條第一項前段、第三百七十一條、第三百六
十四條、第二百九十九條第一項前段，電子遊藝場業管理條例第二十二條，刑法第十
一條前段、第二十八條、第二百六十七條、第五十五條前段、第七十四條第一款、第
四十一條第一項、第二百六十六條第二項，罰金罰鍰提高標準條例、第一條前段、第
二條，判決如主文。
本案經檢察官郭振昌到庭執行職務。
中      華      民      國    九十      年    十二      月    三十一    日
                           臺灣高等法院高雄分院刑事第六庭
        審判長法  官
                                             法  官
                                             法  官
右正本證明與原本無異。
不得上訴。
                                             書記官
中    華    民    國      九十      年       六       月    十  九      日
附錄本判決論罪之法條：
中華民國刑法第二百六十七條
以賭博為常業者，處二年以下有期徒刑，得併科一千元以下罰金。


司法院資訊處製作；財團法人民間司法改革基金會備份。
